【裁判字號】    97,家抗,4
【裁判日期】    970229
【裁判案由】    假扣押
【裁判全文】
臺灣高等法院民事裁定                   97年度家抗字第4號
抗  告  人  丙○○
            丁○○
            戊○○
            乙○○
相  對  人  甲○○
訴訟代理人  廖美智律師
上列當事人間假扣押事件，抗告人對於中華民國九十六年十一月
七日臺灣臺北地方法院九十六年度家全字第九九號所為裁定提起
抗告，本院裁定如下：
    主  文
原裁定廢棄。
相對人於原法院之聲請駁回。
聲請及抗告費用由相對人負擔。
    理  由
一、按債權人就金錢請求或得易為金錢請求之請求，欲保全強制
    執行者，得聲請假扣押。而假扣押，非有日後不能強制執行
    或甚難執行之虞者，不得為之，民事訴訟法第五百二十二條
    第一項及第五百二十三條第一項分別定有明文。所謂不能強
    制執行，如債務人浪費財產，增加負擔，或就其財產為不利
    益之處分，將成為無資力之情形等是，所謂恐難執行，如債
    務人將移住遠方或逃匿是也（最高法院十九年度抗字第二三
    二號判例要旨參照）。又按請求及假扣押之原因，應釋明之
    。前項釋明如有不足，而債權人陳明願供擔保或法院認為適
    當者，法院得定相當之擔保，命供擔保後為假扣押，同法第
    五百二十六條第一、二項亦定有明文。則債權人聲請假扣押
    ，應就其請求及假扣押之原因即有日後不能強制執行或甚難
    執行之虞者加以釋明；而若債權人就其請求及假扣押之原因
    絲毫未予釋明，法院尚且不得命供擔保後為假扣押，遑論為
    准免供擔保之假扣押裁定（最高法院九十四年度台抗字第六
    六五號裁判要旨參照）。
二、本件相對人以：兩造前於民國八十六年七月二十二日就扶養
    方式簽訂協議書，約定抗告人自同年八月起每月應連帶給付
    伊新台幣（下同）二萬元之扶養費，詎相對人自上開協議書
    簽訂後從未為足額給付甚或不為給付，伊已依協議書之約定
    起訴請求抗告人應給付自八十六年八月起至九十六年九月止
    之扶養費三百四十九萬五千元，現由原法院九十六年度家調
    字第一三二五號事件審理中，頃聞抗告人等有變賣財產逃居
    國外之情事，誠恐其等日後有脫產不能強制執行之虞云云，
    依民事訴訟法第二百二十二條、第二百二十三條之規定，請
    求准予由財團法人法律扶助基金會板橋分會出具保證書提供
    擔保，將抗告人所有財產在三百四十九萬五千元之範圍內予
    以假扣押，並提出民事起訴狀、協議書及相對人郵政劃撥儲
    金帳戶對帳單等件為證（依序見原審卷第七至十五頁）。
三、抗告意旨以：相對人並未提出任何釋明伊變賣財產、逃居國
    外等情之證明，伊亦無上開情事等語，求為廢棄原裁定。
四、查相對人所提上開證據僅得認為係就本件假扣押聲請之本案
    請求即兩造間關於扶養費給付之爭議而為之釋明；相對人就
    伊聲請本件假扣押之原因，即抗告人等有日後不能強制執行
    或甚難執行之虞者，未據提出其他證據予以釋明，僅主張抗
    告人告知已持有外國護照，且已將所有財產均置國外，並揚
    言相對人若再就每月之生活費為爭議，即放棄中華民國籍，
    不再回台灣居住等語，而九十六年九月抗告人更只給付七千
    元生活費，顯有避居外國脫產之情，況伊縱係知情亦無力蒐
    集證據云云，揆諸首開說明，法院即不應命相對人供擔保後
    而為假扣押，原法院以：相對人就其所主張之請求及假扣押
    原因，除已提出戶籍謄本等件外，復據陳明願供擔保以補釋
    明之不足，核無不合等語，准予相對人本件假扣押之請求者
    ，尚有未合，應由本院廢棄原裁定，並駁回相對人於原審假
    扣押之聲請。
四、另抗告意旨以：相對人均係以不實主張而為請求，並主張伊
    自八十六年至九十一年八月間未支付分文者，亦屬不實；且
    兩造間協議書中所載係伊等與案外人馬緣嶽所分攤負責，相
    對人所請求之金額已經逾其分擔金額等語，經核為兩造間本
    案請求給付扶養費事件部分之主張，非本院於假扣押之保全
    程序所得審究，併予敘明。
五、據上論結，本件抗告為有理由，爰裁定如主文。
中    華    民    國    97    年    2     月    29    日
                    民事第十庭
                        審判長法  官  黃豐澤
                              法  官  林麗玲
                              法  官  吳光釗
正本係照原本作成。
本裁定除以適用法規顯有錯誤為理由，並經本院許可外，不得再
抗告。如提起再抗告，應於收受後10日內委任律師為訴訟代理人
向本院提出再抗告狀。並繳納再抗告費新台幣１千元。
中    華    民    國    97    年    3     月    4     日
                              書記官  秦慧榮


司法院資訊處製作；財團法人民間司法改革基金會備份。
